【裁判字號】    91,聲,1064
【裁判日期】    920227
【裁判案由】    
【裁判全文】
臺灣士林地方法院民事裁定  九十一年度聲字第一○六四號
    聲  請  人
    即債權人    華南商業銀行股份有限公司
    法定代理人  許德南
                            送.
    相  對  人  乙○○
                甲○○
右聲請人聲請返還擔保金事件，本院裁定如左：
    主      文
本院八十四年度裁全字第二四六七號裁定所命、經八十六年聲字第一０三八號裁定准
予變換、聲請人以八十七年度存字第一二八七號提存事件提供之擔保金中央政府建設
公債八十四年度甲類第一期債票面額共計新台幣貳佰捌拾萬元（面額新台幣壹佰萬元
貳張、面額新台幣伍拾萬元壹張、面額新台幣壹拾萬元參張），就相對人乙○○部份
准予返還。
其餘聲請駁回。
聲請程序費用由相對人乙○○負擔二分之一，餘由聲請人負擔。
    理      由
一、本件聲請意旨略以：聲請人與相對人間因清償債務事件，前遵鈞院八十四年度裁
    全字第二四六七號民事裁定提存面額共計新台幣（下同）二百八十萬元之中央政
    府建設公債，聲請對相對人二人之財產為假扣押，嗣聲請經八十六年聲字第一０
    三八號裁定准予變換，而以八十七年度存字第一二八七號提存事件變換提存中央
    政府建設公債八十四年度甲類第一期債票面額共計二百八十萬元（面額一百萬元
    二張、面額五十萬元一張、面額十萬元三張）在案。茲因該事件業經終結，聲請
    人已定二十日以上之期間催告相對人行使權利，而未行使，爰依民事訴訟法第一
    百零四條第一項第二款規定，聲請准予返還擔保金等語，並提出台北地方法院八
    十四年度訴字第四五六六、四五六九號等歷審民事判決、假扣押裁定、准予變換
    提存物裁定、提存書、公示送達裁定、存證信函各一件（均影本）為證。
二、按訴訟終結後，供擔保人證明已定二十日以上之期間，催告受擔保利益人行使權
    利而未行使者，法院應依其聲請，以裁定命返還提存物或保證書，民事訴訟法第
    一百零四條第一項第二款定有明文。另依同法第一百零六條，前開規定於其他依
    法令供訴訟上之擔保者準用之。次按所謂「訴訟終結」，在因假扣押所供擔保之
    情形，因該擔保係為保障受擔保利益人因不當假扣押所受損害而設，倘執行法院
    已依假扣押裁定實施假扣押之執行，則在供擔保人撤回假扣押之執行前，受擔保
    利益人所受損害仍可能繼續發生，損害額既未確定，自無強令其行使權利之理。
    故在假扣押所供之擔保，供擔保人依民事訴訟法第一百零六條準用同法第一百零
    四條第一項第二款規定，聲請以裁定命返還其擔保金之場合，必供擔保人已撤回
    假扣押之執行，始得謂與民事訴訟法第一百零四條第一項第二款所定之「訴訟終
    結」相當，而得依該條款行使定期催告之權利（參照最高法院八十六年度台抗字
    第五三號）。
三、經核：
（一）聲請人依本院八十四年度裁全字第二四六七號裁定、提供面額共計二百八十萬
      元之中央政府建設公債八十四年度甲類第一期，而聲請本院以八十六年度執全
      字第一八四四號執行事件對相對人乙○○及甲○○之財產分別實施假扣押在案
      ，嗣聲請人聲請本院以八十六年度聲字第一○三八號裁定准予變換提存物，而
      以八十七年度存字第一二八七號提存事件變換提存面額共計二百八十萬元之中
      央政府建設公債八十四年度甲類第一期債票（面額一百萬元二張、面額五十萬
      元一張、面額十萬元三張）在案，業經本院調閱上開事件案卷查明。
（二）就相對人乙○○部份：
      相對人乙○○經假扣押之財產，已經他債權人聲請本案強制執行拍賣終結，聲
      請人並參與分配，執行完畢，業經本院調閱八十六年度執字第三九○一號執行
      事件卷宗查明，此部份假扣押程序業已終結。聲請人主張已定期二十日以上催
      告相對人乙○○行使權利而未行等語，並提出公示送達裁定、存證信函影本為
      憑，經本院調閱九十一年度聲字第六六四號公示送達事件卷宗查明無誤，聲請
      人聲請返還上開擔保物，就相對人乙○○部份，尚無不合，應予准許。
（三）就相對人甲○○部份：
      聲請人聲請假扣押相對人甲○○財產部分，仍為假扣押實施中，該部份財產，
      並未經本案執行終結，揆諸前揭說明，聲請人仍須撤回對相對人甲○○財產假
      扣押之執行，始符合民事訴訟法第一百零四條第一項第二款「訴訟終結」之要
      件。本件聲請人既未撤回該部分假扣押之執行，相對人甲○○即受擔保利益人
      因假扣押所受之損害額既未確定，聲請人對之所為之催告，自難謂合法。是本
      件返還擔保金之聲請，就相對人甲○○部份於法不合，應予駁回。
四、依民事訴訟法第九十五條、第七十九條但書裁定如主文。
中      華      民      國    九十二    年      二      月    二十七    日
                                     臺灣士林地方法院民事第二庭
~B法      官  施月燿
右為正本係照原本作成。
如對本裁定抗告須於裁定送達後十日內向本院提出抗告狀。
中      華      民      國    九十二    年      三      月      六      日
~B法院書記官  謝文傑


司法院資訊處製作；財團法人民間司法改革基金會備份。
